臺灣桃園地方法院民事判決　　　　　　　93年度訴字第1136號
原　　　告　甲○○○
　　　　　　　　　　　　號
訴訟代理人　簡良夙律師
被　　　告　乙○○
　　　　　　戊○○
　　　　　　丁○○
　　　　　　丙○○
共　　　同
訴訟代理人　吳尚昆律師
複代理人　　莊守禮律師
上列當事人間請求損害賠償事件，於民國94年3 月8 日辯論終結
，本院判決如下：
    主  文
被告應連帶給付原告新台幣肆拾貳萬陸仟肆佰元，及自民國93年
8 月3 日起至清償日止，按年息5%計算之利息。
原告其餘之訴駁回。
訴訟費用由被告連帶負擔五分之二；餘由原告負擔。
本判決第一項原告得假執行；但被告如以新台幣肆拾貳萬陸仟肆
佰元預供擔保，免為假執行。
原告其餘假執行之聲請駁回。
    事  實
甲、原告方面：
一、聲明：
  (一)被告應給付原告新台幣（下同）1,000,000 元，及自起訴狀
    繕本送達之翌日起至清償日止，按週年利率5%計算之利息。
  (二)願供擔保請准假執行。
二、陳述：
  (一)被告之被繼承人黃建國於民國93年3 月31日下午16時28分許
    ，喝酒後騎乘車號POP-870 號重型機車，行經桃園縣中壢市
    ○○路○段607 號對面，疏未注意車前狀況，撞擊當時正站
    在自己經營雜貨店門口之原告，致原告受有頭部外傷顱骨破
    裂併蛛網膜下腔出血等傷害，黃建國肇事後即騎車逃逸，惟
    旋又撞及離事發地點約800 公尺之路旁電線桿，經送醫急救
    無效而死亡。
  (二)按汽車、機車或其他非依軌道行駛之動力車輛，在使用中加
    損害於他人者，駕駛人應賠償因此所生之損害；不法侵害他
    人之身體或健康者，對於被害人因此喪失或減少勞動能力或
    增加生活上之需要時，應負損害賠償責任；不法侵害他人之
    身體、健康、名譽、自由、信用、隱私、貞操，或不法侵害
    其他人格法益而情節重大者，被害人雖非財產上之損害，亦
    得請求賠償相當之金額，分別為民法第191 條之2 前段、第
    193 條第1 項及第195 條第1 項前段所明文規定。因應負賠
    償責任之黃建國業已死亡，被告四人為其繼承人，而民法第
    1148條規定，繼承人自繼承開始時，除本法另有規定外，承
    受被繼承人財產上之一切權利、義務。且繼承人對於被繼承
    人之債務，負連帶責任，同法第1153條亦有規定，黃建國應
    負之賠償責任，應由被告四人繼承，故原告自得向渠等請求
    賠償所受損害。
  (三)原告請求損害賠償之項目如下：
  (1)醫療費用：原告共支出163,855 元，扣除受領之第三人責任
    險賠償金38,656元，被告尚應賠償125,199 元
  (2)看護費用：原告於93年3 月31日住院，至同年4 月19日出院
    ，住院期間需人看護，故請求看護費用26,400 元。
  (3)精神慰撫金：原告雖年歲已高，但受傷前身體硬朗，平日自
    己經營雜貨店生意，雜貨店為與鄰居街坊感情交流之生活重
    心，且該店生意興隆收入甚佳，原告因本件車禍，頭部遭受
    重創致顱骨破裂傷勢嚴重，除頭部經常疼痛難耐、昡暈，並
    有腦震盪之後遺症，且視力亦因嚴重受損幾近全盲，從原本
    可自給自足生活，至今凡事需人照料，無法自理生活，原來
    開朗積極的生活態度，因本件車禍受傷而意志消沉，精神上
    所受之痛苦及磨難，實在難以言喻，故請求賠償精神慰撫金
    848,401 元。
  (4)以上合計共請求1,000,000元之賠償。
三、證據：提出道路交通事故證明書、看護費用收據、匯款單各
    一份、診斷證明書五份、醫療費用收據二十四張（均為影本
    ）為證。
乙、被告方面：
一、聲明：原告之訴及假執行之聲請均駁回；如受不利判決，願
    供擔保請准宣告免為假執行。
二、陳述：
  (一)本件事故之發生是否可歸責於被繼承人黃建國，未見原告舉
    證證明，而原告所提出之交通事故證明書，僅能證明有交通
    事故之發生，其上並未記載車禍事故之發生是因黃建國肇事
    所致，故原告請求侵權行為損害賠償，並無實據。
  (二)原告請求之醫療費用數額，與收據上所載之實際支付金額並
    不相符；且被告於車禍發生之初，即將機車強制第三人責任
    保險證交給原告，原告如有支出醫療費，應已獲得理賠才是
    。又原告請求精神慰撫金之金額實屬過高，被繼承人黃建國
    因本件車禍死亡，被告等人之傷痛實不亞於原告，黃建國本
    為被告等人之經濟依靠來源，因其死亡，經濟來源突然斷絕
    。而被告乙○○本患有白血球過高病症，並無工作；被告戊
    ○○為殘障人士，目前接受職訓局之職業訓練；被告丁○○
    今年甫就讀大興高中一年級，因家中遭逢重大變故而罹患憂
    鬱症；被告丙○○為國中畢業，已接受兵役體檢正等待入伍
    服役，雖黃建國死後留有房地，然僅是在農地上搭建鐵皮屋
    使用而已，價值不高，可見被告四人均無資力或能力可賠償
    。
丙、本院依職權函桃園縣政府警察局交通隊中壢分隊查本件交通
    事故全部資料；函台灣省桃園縣車輛行車事故肇事鑑定委員
    會查詢本件車輛肇事責任；函財團法人長庚紀念醫院林口分
    院（下稱長庚醫院）查原告受傷時是否須人看
    原情況。
    理  由
一、原告主張被告之被繼承人黃建國於93年3 月31日下午16時28
    分許，酒後騎重型機車，行經桃園縣中壢市○○路○段607
    號對面，疏未注意車前狀況，撞擊站在自家雜貨店門口之原
    告，致原告受有頭部外傷顱骨破裂併蛛網膜下腔出血等傷害
    ，黃建國肇事後旋又撞及離前揭處約800 公尺遠路旁電線桿
    ，經送醫急救無效而死亡。惟被告以本件交通事故並非被繼
    承人黃建國騎車肇事所引起，故渠等不須負賠償責任；經查
    ：
  (一)本件車禍事故發生地點為桃園縣中壢市○○路○段607 號前
    ，有交通事故現場圖、車禍現場相片等在卷可參，而本件車
    禍事故發生時，天候良好、日間自然光線、路面狀態乾燥、
    無缺陷、無障礙物、視距良好等情，亦有道路交通事故調查
    報告表(一)在卷可憑，是依前開情況，並無何妨礙黃建國騎車
    之視線等情，應可認定。又據現場之目擊者呂文信於93年3
    月31日在警訊時證稱：「（問：請你詳述所見肇事經過？）
    我當時駕駛自小客車T5-7393 由中壢月眉三段要往大崙方向
    行駛，行經月眉路三段607 號前約一百公尺處，有部機車（
    POP -870）行駛在我車頭前，時速約40公里左右，行駛在路
    中央，行駛至月眉路607 號前不知何故該機車逆行駛對面，
    當時有個婦人（甲○○○）面朝住家（門前約一公尺處）蹲
    著整理雜物，該機車就直接衝撞婦人。」有桃園縣政府警察
    局交通隊中壢分隊談話筆錄在卷可稽，被告對上開證據，均
    不爭執，可見原告所受傷害，確是由黃建國騎車疏未注意車
    前狀況撞擊所造成。
  (二)再汽車行駛時，駕駛人應注意車前狀況及兩車併行之間隔，
    並隨時採取必要之安全措施；飲用酒類或其他類似物後其吐
    氣所含酒精濃度超過每公升0.25毫克或血液中酒精濃度超過
    0.05% 以上者，汽車駕駛人不得駕車。道路交通安全規則第
    94條第3 項、第114 條第2 款規定甚明，黃建國騎乘機車時
    ，自應注意上開規定，而本件交通事故發生時之天候良好、
    路面乾燥、無缺陷、無障礙物、視距良好等情已如上述，是
    當時黃建國並無不能注意之情形，而事後自黃建國之體內抽
    取血液鑑測，其血液中之酒精濃度超過0.05% ，有道路交通
    事故調查報告表(二)可參，足見其係酒後騎車，疏未注意前揭
    規定貿然騎車撞擊原告，致原告受有頭部外傷顱骨破裂併蛛
    網膜下腔出血等傷害，有道路交通事故證明書、診斷證明書
    等可證，是黃建國之過失行為，致原告受有傷害，且其過失
    行為與原告之受傷間，具有相當因果關係，洵堪認定。被告
    空言否認，即不足採。
  (三)按汽車、機車或其他非依軌道行駛之動力車輛，在使用中加
    損害於他人者，駕駛人應賠償因此所生之損害，民法第191
    條之2 前段定有明文。黃建國酒後騎車疏未注意車前狀況撞
    擊原告，致原告受傷，黃建國自應負賠償責任，惟黃建國亦
    因本件交通事故而死亡，被告四人為黃建國之繼承人，依民
    法第1148條規定，繼承人自繼承開始時，除本法另有規定外
    ，承受被繼承人財產上之一切權利、義務。故被告四人就黃
    建國所負之賠償責任，亦應繼承之。再繼承人對於被繼承人
    之債務，負連帶責任，同法第1153條亦規定甚明。故被告四
    人對黃建國應負之賠償責任，均負有連帶賠償之責任。是原
    告依侵權行為及繼承之法律關係，請求被告四人負連帶損害
    賠償責任，洵屬有據，應予准許。
二、按不法侵害他人之身體或健康者，對於被害人因此喪失或減
    少勞動能力或增加生活上之需要時，應負損害賠償責任；不
    法侵害他人之身體、健康、名譽、自由、信用、隱私、貞操
    ，或不法侵害其他人格法益而情節重大者，被害人雖非財產
    上之損害，亦得請求賠償相當之金額，民法第193 條第1 項
    、第195 條第1 項前段均有規定。原告請求賠償之費用，是
    否均應准許，分述如下：
  (一)醫療費用125,199 元部分：原告主張支出醫療費163,855 元
    ，扣除受領第三人責任保險之賠償金38,656元，故請求賠償
    125,199 元；惟依原告提出之醫療費用單據所載，其中23,4
    06元部分為原告自付額，其餘部分為全民健康保險之醫療給
    付，自應扣除之；原告另受領第三人責任保險之賠償金38,6
    56元，亦應扣抵，經核計後，原告實際上並無醫療費用之支
    出，故原告請求醫療費用，即無所據。雖原告主張全民健保
    給付係原告與健保局所訂之保險契約為基礎，與本件侵權行
    為所生之損害賠償請求權並非出於同一原因，後者之損害賠
    償請求權，不因受領前者之保險給付而喪失云云；然「全民
    健康保險法第82條規定，保險對象因汽車交通事故，經本保
    險提供醫療給付者，本保險之保險人得向強制汽車責任保險
    之保險人代位請求該項給付。」，又強制汽車責任保險法第
    30條規定：「保險人依本法規定給付之保險金，視為加害人
    或被保險人之損害賠償金額之一部；加害人或被保險人受賠
    償請求時得扣除之。」，是加害人或強制汽車責任保險之被
    保險人於該範圍內之損害賠償責任即因而解免，全民健康保
    險被保險人於該範圍內，對於加害人之損害賠償請求權亦因
    之而喪失。亦有最高法院92年度台上字第235 號裁判要旨可
    參。依前開說明，原告由全民健康保險局提供之醫療給付部
    分，自不得再向被告請求，故原告前揭主張，自無足採。
  (二)看護費26,400元部分：原告主張於93年3 月31日住院至同年
    年4 月19日出院，住院期間需人看護，支出看護費用26,400
    元，有看護費用之收據為證，被告就此並不爭執，故原告此
    部分之請求，自應准許。
  (三)精神慰撫金848,401 元部分：按不法侵害他人之人格權，被
    害人受有非財產上損害，請求加害人賠償相當金額之慰撫金
    ，法院對於慰撫金之量定，自應斟酌實際加害情形、所造成
    之影響、被害人痛苦之程度、兩造之身分地位、經濟情形及
    其他各種狀況，以核定相當之數額。本件原告在自家雜貨店
    門口，無故遭被告之被繼承人黃建國騎車撞及，致受有頭部
    外傷顱骨破裂併蛛網膜下腔出血等之傷害，並因此住院20天
    ，醫治後右眼視力僅餘0.07，左眼視力亦僅0.1 ，有診斷證
    明書可參，可見其生理、心理所受之痛苦極大，而被告乙○
    ○已50歲無業、被告戊○○患有肢障、被告丁○○就讀高中
    一年級、被告丙○○國中畢現等待通知入伍等情，亦有
    謄本、肢障手冊、學生證、重大傷病證明申請書等可查，是
    本院審酌兩造之身分地位、經濟能力，及原告所受精神上痛
    苦之一切情狀，認原告請求848,401 元非財產上之損害賠償
    ，尚屬過高，應以400,000 元為適當，原告於此範圍內之請
    求為有理由，應予准許，逾此部分之請求，則屬無據，應予
    駁回。
三、綜上所述，原告可請求之看護費用為26,400元、精神慰撫金
    400,000 元，合計426,400 元；從而，原告依民法侵權行為
    及繼承之法律關係，請求被告連帶賠償426,400 元及自起訴
    狀繕本送達被告之翌日即93年8 月3 日起至清償日止，按年
    息5%計算之利息，為有理由，應予准許，逾此範圍之請求，
    則屬無據，應予駁回。
四、就原告勝訴部分，所命被告給付之金額未逾新台幣500,000
    元，依民事訴訟法第389 條第1 項第5 款規定，法院應依職
    權宣告原告得假執行，惟被告就此陳明願供擔保請准免予假
    執行，經核於法並無不合，故併予酌定相當之擔保金額准許
    之；至於原告敗訴部分，其訴既經駁回，假執行之聲請即失
    所依附，應予駁回。
五、本件事證已臻明確，兩造其餘攻擊防禦方法，經審酌於判決
    結果不生影響，爰不一一論述，附此敘明。
六、據上論結，本件原告之訴為一部有理由，一部無理由，依民
    事訴訟法第79條前段、第85條第2 項、第389 條第1 項第5
    款、第392 條第2 項，判決如主文。
中　　華　　民　　國　　94　　年　　3 　　月　　22　　日
                            民事第三庭    法　官　潘進柳
上列為正本，係照原本作成。
如對本判決上訴，須於判決送達後20日內向本院提出上訴狀
中　　華　　民　　國　　94　　年　　3 　　月　　22　　日
                                          書記官　卓清和
